臺灣橋頭地方法院民事判決
110年度訴字第968號
原      告  張岳琳  
訴訟代理人  駱怡雯律師(法扶律師)  
被      告  潘瑞騰  

            嚴彗翠  



共      同
訴訟代理人  戴榮聖律師
            司幼文律師
上列當事人間請求侵權行為損害賠償事件，本院於民國111年5月
9日言詞辯論終結，判決如下：
    主  文
一、被告潘瑞騰應給付原告新臺幣14萬元，及自民國110年9月15
    日起至清償日止，按年息5%計算之利息。
二、原告其餘之訴駁回。
三、訴訟費用由被告潘瑞騰負擔四分之一，餘由原告負擔。
四、本判決第一項得假執行；但被告潘瑞騰如以新臺幣14萬元為
    原告預供擔保，得免為假執行。
五、原告其餘假執行之聲請駁回。
    事實及理由
一、原告主張：原告與被告潘瑞騰於民國90年10月10日結婚，11
    0 年10月25日調解離婚。被告嚴彗翠明知潘瑞騰為有配偶之
    人，仍與潘瑞騰共同為如附表所示逾越男女社交份際之不正
    常交往行為，侵害原告之配偶權情節重大，爰依侵權行為法
    律關係，請求被告連帶賠償精神慰撫金新臺幣（下同）60萬
    元等語。並聲明：㈠被告應給付原告60萬元，及自起訴狀繕
    本送達最後一位被告翌日起至清償日止，按年息5%計算之利
    息。㈡願供擔保，請准宣告假執行。
二、被告則以：如附表「證據出處」欄所示之照片，係原告未經
    潘瑞騰同意，擅自登入潘瑞騰之google帳號取得，侵害被告
    之隱私權，不具證據能力；被告僅為感情要好的朋友，並無
    不正常交往，另嚴彗翠於附表所示時間，不知悉潘瑞騰為有
    配偶之人等語，資為抗辯。並聲明：㈠原告之訴及假執行之
    聲請均駁回。㈡願供擔保，請准宣告免為假執行。
三、兩造不爭執之事項：
  ㈠原告與潘瑞騰於90年10月10日結婚，育有二子，110年10月25
    日調解離婚。
㈡㈡起訴狀繕本於110年9月9日送達潘瑞騰，於110年9月14日送   
   達嚴彗翠。（審訴卷第125、127、133頁）
  ㈢原告於109年10月25日使用家中電腦時，藉由觀看潘瑞騰之Go
    ogle帳號雲端相簿內容，得知如附表「證據出處」欄所示之
    由潘瑞騰手機所拍攝照片，並儲存之。
  ㈣原告64年次，專科畢業，目前無業無收入，之前曾擔任數間
    公司職員。潘瑞騰64年次，專科畢業，目前無業，之前工作
    月收入約6 萬3,000 元。嚴彗翠73年次，大學畢業，任職寶
    臨科技有限公司負責人，月收入約4 萬3,000 元。原告及潘
    瑞騰名下均無不動產，嚴彗翠名下有房屋、土地各1筆。
四、本件之爭點：
　　原告依侵權行為法律關係，請求被告連帶賠償精神慰撫金60
    萬元，有無理由？
 五、本院之判斷：
  ㈠雖被告辯稱如附表「證據出處」欄所示證據，係原告未經潘
    瑞騰同意，擅自登入潘瑞騰之google帳號取得，侵害被告之
    隱私權，不具證據能力云云。惟民事訴訟法並未如刑事訴訟
    法對證據能力設有規定，自應權衡民事訴訟之目的及從發現
    真實與促進訴訟之必要性、違法取得證據所侵害法益之輕重
    、及防止誘發違法收集證據之利益（即預防理論）等加以衡
    量，非可一概否認其證據能力。審諸涉及夫妻各自生活上之
    隱私權，在夫妻應互負忠誠義務下，應有所退讓，且依兩造
    不爭執事項㈢所載，原告使用潘瑞騰之google帳號所取得之
    截圖、照片等證物，於本件訴訟具有相當之重要性與必要性
    ，該證物亦非原告以強暴或脅迫方法所取得，則該證物資料
    ，自仍得為民事法院採為證據及認定事實之依據，被告前揭
    所辯，並非可採。
  ㈡按因故意或過失，不法侵害他人之權利者，負損害賠償責任
    。故意以背於善良風俗之方法，加損害於他人者亦同；數人
    共同不法侵害他人之權利者，連帶負損害賠償責任；不法侵
    害他人之身體、健康、名譽、自由、信用、隱私、貞操，或
    不法侵害其他人格法益而情節重大者，被害人雖非財產上之
    損害，亦得請求賠償相當之金額；前二項規定，於不法侵害
    他人基於父、母、子、女或配偶關係之身分法益而情節重大
    者，準用之，民法第184 條第1 項、第185 條第1 項前段、
    第195 條第1 項前段、第3 項分別定有明文。次按婚姻乃男
    女雙方以終身共同生活為目的而締結之身分契約，夫妻之一
    方對於婚姻關係之完整享有人格利益，故於婚姻關係中，當
    事人間互負有貞操、互守誠信及維持圓滿之權利與義務，此
    種利益即民法第195 條第3 項所稱之「基於配偶關係之身分
    法益」。是侵害配偶關係所生身分法益之行為，並不以通姦
    行為為限，倘夫妻任一方與他人間存有逾越朋友交遊等一般
    社交行為之不正常往來，甚而肌膚之親，其行為已逾社會一
    般通念所能容忍之範圍，已達破壞婚姻共同生活之圓滿安全
    及幸福之程度，即足當之。經查：
　　⒈潘瑞騰部分：
　　　⑴附表編號5至7、12至14部分：
　　　　依諸如附表編號5至7、12、14「證據出處」欄所示照片
        ，分別為被告共同出遊，並拍攝頭部親密依偎，或勾肩
        搭背之合照，另如附表編號13「證據出處」欄所示照片
        中，雖未見被告有何逾越男女分際之具體舉止，惟可見
        被告與其他友人一同前往露營，且潘瑞騰與友人討論該
        次出遊之Line對話紀錄中，友人提及「PETER（指潘瑞
        騰）和老婆一個棧板」等語，可見潘瑞騰當時對友人以
        「老婆」一詞稱呼嚴彗翠，均足使身為潘瑞騰配偶之原
        告感到羞恥、不快，顯逾越男女分際，為一般社會通念
        所不能容忍之親密舉止，可認潘瑞騰所為前揭行為，侵
        害原告配偶權情節重大。
　　　⑵附表編號1至4、8至11、15部分：
　　　  觀諸如附表編號1至4、8至11、15「證據出處」欄所示
        照片，均為被告共同出遊時所攝照片，惟二人並無何肢
        體接觸或逾越男女分際之親密舉動，難認已侵害原告配
        偶權情節重大，原告就此部分請求潘瑞騰賠償精神慰撫
        金，並非有據。
　　⒉嚴彗翠部分：
　　  ⑴按當事人主張有利於己之事實者，就其事實有舉證之責
        任，民事訴訟法第277條前段、第357條定有明文。原告
        主張嚴彗翠於附表所示時間，知悉潘瑞騰為有配偶之人
        ，仍與潘瑞騰故意共同侵害原告之配偶權云云，為嚴彗
        翠所否認，應由原告就有利於己事實，負舉證責任。
　　  ⑵經查，原告雖提出其與嚴彗翠於110年4月1日電話對話之
        錄音譯文，主張嚴彗翠承認其知悉潘瑞騰為有配偶之人
        云云。然觀諸上開對話，嚴彗翠雖對原告稱「我已經算
        一直在錯了」、「我從以前就已經跟他（指潘瑞騰，下
        同）講過，沒有這樣子想要十全十美的，這就是為什麼
        我跟他一直在爭吵的原因」、「昨天（即110年3月30日
        ）你打給他的時候，我在他旁邊，所以我們又吵了一次
        ...我只有問他說，這就是你處理的方式嗎？這就是你
        跟我說你會處理的方式嗎？」等語（見審訴卷第73至74
        頁），惟僅能證明嚴彗翠至遲於110年3月30日起，知悉
        潘瑞騰為有配偶之人，進而對潘瑞騰未能在原告與嚴彗
        翠間做出選擇一事表達不滿，仍無法證明嚴彗翠於附表
        所示時間（即109年5月29日起至109年10月25日止），
        即已知悉潘瑞騰為有配偶之人，原告此一主張，並非可
        取。
　　  ⑶從而，依原告所舉證據，不足認原告就嚴彗翠於附表所
        示時間，知悉潘瑞騰為有配偶之人乙情，已盡舉證責任
        ，原告請求嚴彗翠與潘瑞騰連帶負故意侵權行為損害賠
        償責任，洵屬無據。
  ㈢按不法侵害他人之身體、健康、名譽、自由、信用、隱私、
    貞操，或不法侵害其他人格法益而情節重大者，被害人雖非
    財產上之損害，亦得請求賠償相當之金額，為上開民法第19
    5條第1項前段明文。次按慰撫金之多寡，應斟酌雙方之身分
    、地位、資力與加害程度，及其他各種情形核定相當之數額
    ，該金額是否相當，自應依實際加害情形與被害人所受之痛
    苦及雙方之身分、地位、經濟狀況等關係決定之（最高法院
    51年度台上字第223號判決先例意旨參照）。本院斟酌潘瑞
    騰已婚，卻與嚴彗翠為附表編號5至7、12至14所示之不正常
    交往行為，嚴重破壞原告之婚姻生活圓滿、安全及幸福，對
    原告基於配偶之身分法益造成侵害，且情節重大，原告請求
    潘瑞騰賠償非財產上損害，洵屬有據。參以原告與潘瑞騰結
    婚近20年，育有二子，潘瑞騰卻多次於假日與嚴彗翠共同出
    遊，對原告造成之精神上痛苦甚鉅，及兩造不爭執事項㈣所
    示之兩造身分、地位、財產狀況等情，認原告請求如附表所
    示之精神慰撫金數額過高，應以附表編號5至7、12至14依序
    各1萬元、1萬元、3萬元、1萬元、5萬元、3萬元，合計14萬
    元為適當。
六、綜上所述，原告依侵權行為法律關係，請求潘瑞騰給付14萬
    元，及自起訴狀繕本送達最後一位被告翌日即110年9月15日
    起至清償日止，按年息5%計算之利息，為有理由，應予准許
    ，逾此部分之請求，則無理由，應予駁回。
七、本件原告勝訴部分，本判決所命給付金額未逾50萬元，爰依
    職權宣告假執行。又被告陳明願供擔保免為假執行，爰酌定
    相當之擔保金額准許之。至原告敗訴部分，其假執行之聲請
    因訴之駁回而失所附麗，應予駁回。
八、本件事證已臻明確，兩造其餘主張陳述及所提之證據，經審
    酌後於本件判決結果無影響，爰不逐一論述，附此敘明。
九、據上論結，原告之訴為一部有理由，一部無理由，判決如主
    文。
中　　華　　民　　國　　111 　年　　5 　　月　 25 　　日
              　　民事第三庭  法      官 張立亭
以上正本係照原本作成。
如不服本判決，應於送達後20日內，向本院提出上訴狀並表明上
訴理由，如於本判決宣示後送達前提起上訴者，應於判決送達後
20日內補提上訴理由書（須附繕本）。
中　　華　　民　　國　　111 　年　　5 　　月　25 　　日 
      　　　　　　　　　　　　書　記　官  洪嘉鴻
附表
編號 日期 原告主張被告間之行為 證據出處 原告請求金額 1 109年5月29日 被告共同至高雄出遊、逛街購物 原證2審訴卷第29頁 1萬元 2 109年6月1日 被告共同至高雄逛街 原證2審訴卷第30頁 5,000元 3 109年6月6日至7日 被告共同至屏東出遊、過夜 原證2審訴卷第31至33頁 2萬元 4 109年6月19日 被告共同至餐廳參加聚會 原證2審訴卷第34頁 5,000元 5 109年6月20日 被告共乘重機出遊，且舉止親密 原證2審訴卷第35至36頁 6萬元 6 109年6月21日 被告共同出遊，且舉止親密 原證2審訴卷第37至38頁 6萬元 7 109年7月3日至5日 被告共同至臺南、雪霸、武陵出遊、露營過夜 原證2審訴卷第39至43頁 8萬元 8 109年7月18日至19日 被告共同出遊、露營過夜 原證2審訴卷第44至45頁 2萬元 9 109 年8 月1日 被告共同出遊露營 原證2審訴卷第46頁 2萬元 10 109年8月8日 被告共同出遊露營 原證2審訴卷第47頁 3萬元 11 109年8月18日 被告共同至嘉義出遊 原證2審訴卷第48頁 2萬元 12 109年8月21日 被告共同出遊且舉止親密 原證2審訴卷第49頁 4萬元 13 109年8月28日 被告共同出遊露營，潘瑞騰並對其他共遊朋友以「老婆」稱呼嚴彗翠 原證2審訴卷第 50、51頁 10萬元 14 109年9月12日至13日 被告共同至花蓮、六石石山出遊，且舉止親密 原證2審訴卷第52至54頁 10萬元 15 109年10月24日至25日 被告共同出遊露營 原證2審訴卷第55至59頁 3萬元    總金額 60萬元